【裁判字號】    97,易,3465
【裁判日期】    980123
【裁判案由】    傷害
【裁判全文】
臺灣臺北地方法院刑事判決              97年度易字第3465號
公  訴  人  臺灣臺北地方法院檢察署檢察官
被      告  甲○○
                    （另案在臺灣臺北監獄臺北分監執行中）
上列被告因傷害等案件，經檢察官聲請逕以簡易判決處刑（97年
度偵字第16580 號），本院認不宜以簡易判決處刑，改適用通常
程序審理，判決如下：
    主  文
甲○○被訴恐嚇危害安全部分無罪。
被訴傷害部分公訴不受理。
    理  由
一、公訴意旨略以：被告甲○○於民國97年5 月13日21時50分許
    ，在臺北市○○區○○路4 段22號「蓉城川味食府」餐廳內
    ，因賭債問題與告訴人乙○○發生糾紛，詎其竟基於傷害及
    恐嚇之犯意，徒手毆打告訴人之身體，並對告訴人恫稱「若
    不還錢，別想離開餐廳」等詞，致告訴人心生畏懼，而交付
    新臺幣（下同）5,000 元予被告，並因而受有頸部擦挫傷、
    右上臂擦挫傷等傷害。因認被告涉犯刑法第277條第1項傷害
    及同法第305條恐嚇危害安全等罪嫌。
二、傷害（公訴不受理）部分：
  (一)按告訴乃論之罪，告訴人於第一審辯論終結前得撤回其告訴
    ；又告訴經撤回者，應諭知不受理之判決，刑事訴訟法第23
    8條第1項、第303條第3款分別定有明文。
  (二)本件檢察官起訴意旨認被告甲○○出手毆打告訴人乙○○之
    部分，涉犯刑法第277條第1項之傷害罪，依同法第287 條前
    段之規定，須告訴乃論。茲據告訴人於本院審理時具狀撤回
    告訴，揆諸前揭說明，爰不經言詞辯論，逕為諭知不受理之
    判決。
三、恐嚇危害安全（無罪）部分：
  (一)按犯罪事實應依證據認定之，無證據不得認定犯罪事實；又
    不能證明被告犯罪者，應諭知無罪之判決，刑事訴訟法第15
    4條第2項、第301條第1項分別定有明文。又事實之認定，應
    憑證據，如未能發現相當證據，或證據不足以證明，自不能
    以推測或擬制之方法，為裁判基礎；且認定犯罪事實所憑之
    證據，雖不以直接證據為限，間接證據亦包括在內，然而無
    論直接證據或間接證據，其為訴訟上之證明，須於通常一般
    之人均不致有所懷疑，而得確信其為真實之程度者，始得據
    為有罪之認定，倘其證明尚未達到此一程度，而有合理之懷
    疑存在而無從使事實審法院得有罪之確信時，即應由法院為
    諭知被告無罪之判決，有最高法院40年台上字第86號、76年
    台上字第4986號判例可資參照。另告訴人之告訴，係以使被
    告受刑事訴追為目的，是其陳述是否與事實相符，仍應調查
    其他證據以資審認，始得為不利於被告之認定。再刑法第30
    5 條恐嚇危害安全罪之成立，須行為人以加害生命、身體、
    自由、名譽、財產等事項通知他人，使其心生畏懼，致危及
    其社會日常生活之安全感者，始足當之；倘行為人所為之告
    知內容，對於受告知者之生命、身體、自由、名譽、財產，
    並未有何危及其社會日常生活之安全者，仍難令負該罪責。
  (二)檢察官起訴意旨認被告涉犯恐嚇危害安全罪嫌，無非以告訴
    人指訴被告於前揭時、地，因與告訴人間之賭債糾紛，當場
    出手毆打其身體，並向其稱「若不還錢，別想離開」等語等
    情，為其所憑之論據。訊據被告固坦承有於前揭時、地，因
    與告訴人間之賭債糾紛，而與告訴人發生爭執，並當場出手
    毆打告訴人之事實，惟堅決否認有何恐嚇犯行，辯稱：伊目
    的僅係向告訴人要債，並未出言恐嚇告訴人等語。
  (三)經查：
  1.告訴人與被告均任職被告之胞弟陳重凱所經營「蓉城川味食
    府」餐廳，告訴人於97年5 月13日21時50分許，因已下班，
    而欲離開該餐廳之際，為被告攔阻，雙方因先前賭博所生之
    債權債務問題發生爭執，被告並當場出手毆打告訴人之身體
    及勒住告訴人之脖子，而發生肢體衝突，告訴人因而受有頸
    部擦挫傷、右上臂擦挫傷等之傷害等情，為被告所不否認，
    且經證人即告訴人於本院審理時到庭陳述綦詳，堪信屬實。
  2.被告於前揭時、地，與告訴人發生肢體衝突之際，當場對告
    訴人告以「若不還錢，我就不讓你下班，你就別想出店門口
    」等語，告訴人當場告知被告一定會報警，陳重凱立即將2
    人拉開，經陳重凱代告訴人先行墊款5,000 元交付被告後，
    告訴人隨即離去一情，業據證人即告訴人於警詢及本院審理
    時到庭證述屬實。另質之證人陳重凱於本院審理時到庭結證
    稱告訴人因賭博而積欠被告金錢，告訴人答應還錢卻沒還，
    當時告訴人稱沒有借據所以不算，有挑釁意味，被告立即勒
    住告訴人脖子，要告訴人先還錢才能走，告訴人遂請伊預支
    薪水先行支付予被告，伊代告訴人先行支付予被告後，告訴
    人即離開等語。綜觀被告與告訴人於前揭時、地，就 2人間
    賭債問題而生口角爭執及肢體衝突之情形，被告雖當場對告
    訴人告以「若不還錢，我就不讓你下班，你就別想出店門口
    」等語，可認被告係因告訴人否認上開債務，又急於離去之
    際，被告始上前加以攔阻而發生肢體衝突，並要求告訴人釐
    清事實真相，揆其真意係在要求告訴人清償所欠款項，所言
    內容難認係以加害生命、身體、自由、名譽、財產等事項之
    通知而危及告訴人社會日常生活之安全，所為核與刑法恐嚇
    危害安全罪之構成要件有間，不得逕以該罪論處。
  (四)此外，復查無其他積極證據足認被告有何恐嚇危害安全之犯
    行，是檢察官所舉事證不能證明被告犯罪，揆諸前揭說明，
    應諭知被告無罪之判決。
據上論斷，應依刑事訴訟法第452條、第301條第1項、第303條第
3款、第307條，判決如主文。
本案恐嚇危害安全罪部分經檢察官郭昭吟到庭執行職務
中    華    民    國    98    年    1     月    23    日
                  刑事第十八庭  法  官  彭慶文
上正本證明與原本無異。
如不服本判決應於收受送達後10日內向本院提出上訴書狀，並應
敘述具體理由；其未敘述上訴理由者，應於上訴期間屆滿後20日
內向本院補提理由書（均須按他造當事人之人數附繕本）「切勿
逕送上級法院」。告訴人或被害人如對於本判決不服者，應具備
理由請求檢察官上訴，其上訴期間之計算係以檢察官收受判決正
本之日期為準。
                                書記官  陳怡君
中    華    民    國    98    年    1     月    23    日


司法院資訊處製作；財團法人民間司法改革基金會備份。
